【裁判字號】    97,上易,189
【裁判日期】    971009
【裁判案由】    賭博
【裁判全文】
臺灣高等法院刑事判決                 97年度上易字第189號
上  訴  人
即  被  告  甲○○
選任辯護人  陳達成  律師
上列上訴人因賭博案件，不服臺灣臺北地方法院96年度易字第29
49號，中華民國96年12月31日第一審判決（起訴案號：臺灣臺北
地方法院檢察署96年度偵字第21079號 ），提起上訴，本院判決
如下：
    主  文
上訴駁回。
    事  實
一、甲○○意圖營利，自民國96年 4月間起，提供麻將牌及其所
    經營位於臺北市○○區○○街47號 1樓合味冰酷冰果店後方
    之小房間，予鄰居、友人賭博財物，約定賭客自摸 1次抽頭
    新臺幣（下同）50元，甲○○並取部分抽頭金為賭客購買便
    當，或提供店內果汁予賭客飲用。嗣於同年10月1日下午5時
    許，李月琴、廖諭星、詹聰敏及劉進城前往上址賭博，輪流
    擲骰作莊，並約定100元為 1底，每台50元，自摸1次由甲○
    ○抽頭50元。臺北市警察局中正分局因接獲檢舉於同日下午
    7 時40分前往該址臨檢而查獲，並扣得甲○○所有之賭具麻
    將1副、抽頭金300元及賭資2,700元。
二、案經臺北市政府警察局中山分局移送臺灣臺北地方法院檢察
    署檢察官偵查後聲請以簡易判決處刑，原審認不宜以簡易判
    決處刑，改依通常程序審理。
    理  由
壹、程序方面：
  一、按被告以外之人於檢察事務官、司法警察官或司法警察調
      查中所為之陳述，與審判中不符時，其先前之陳述具有較
      可信之特別情況，且為證明犯罪事實存否所必要者，得為
      證據，刑事訴訟法第159條之2規定甚明。本件證人李月琴
      於警詢時陳稱：今日是冰店負責人甲○○打電話叫我去賭
      的等語 （見96年度偵字第21079號卷第13頁）；另證人廖
      諭星、詹聰敏及劉進城於警詢時同陳稱：抽頭金都是交給
      甲○○，用以張羅我們這些賭客吃飯跟飲料之用等語（見
      前揭偵卷第16頁、第19頁、第22頁）。惟證人李月琴於原
      審審理時改稱：那天剛好在那邊吃東西，剛好有認識的朋
      友，大家就說來打麻將云云（見原審卷第38頁）；證人廖
      諭星於原審審理時改稱：警局作筆錄當天時間太晚，伊精
      神不是很好，問到後來精神很恍惚，伊未稱抽頭金都是交
      給甲○○云云（見原審卷第41頁）；證人詹聰敏於原審審
      理時改稱：警局作筆錄時時間很晚，伊未看清楚筆錄，伊
      未稱抽頭金都是交給甲○○，用以張羅我們這些賭客跟飲
      料之用云云（見原審卷第45頁）；證人劉進城於原審審理
      時改稱：伊於警局作筆錄時，因係晚上身體太累，且伊有
      散光，筆錄看得模模糊糊，伊未稱抽頭金都是交給甲○○
      ，用以張羅我們這些賭客跟飲料之用云云（見原審卷第48
      頁）。是證人李月琴、廖諭星、詹聰敏及劉進城於警詢之
      陳述，與審判中之供述皆有不符。經查，證人即製作筆錄
      之警員丙○○於本院審理時具結證稱：廖諭星有同意夜間
      詢問，詢問時間是晚上 9時30分，精神狀況正常。廖諭星
      有稱抽頭金都是交給甲○○，用以張羅我們這些賭客跟飲
      料之用等語（見本院卷第31頁背面）；證人即製作筆錄之
      警員乙○○於本院審理時亦證稱：詹聰敏、劉進城有同意
      夜間詢問，詢問時間是晚上，精神狀況都很好。詹聰敏、
      劉進城有稱抽頭金都是交給甲○○，用以張羅我們這些賭
      客跟飲料之用等語（見本院卷第32頁背面）；觀諸證人李
      月琴、廖諭星、詹聰敏及劉進城之警訊筆錄均係採一問一
      答方式，詢問時間為晚間 9時至 9時57分，與證人廖諭星
      於原審審理時所述平日下班時間 9點多（見原審卷第42頁
      ）、證人劉進城於原審審理時所述平日11、12點多才睡覺
      （見原審卷第49頁）等日常作息未有衝突，難認證人廖諭
      星、劉進城之警詢筆錄有疲勞詢問之情事。而證人李月琴
      於警詢時之陳述較接近賭博時間，記憶應較為清晰。尤以
      ，證人劉進城於原審審理時坦承：開庭當日經過被告的店
      ，看到被告及廖諭星、李月琴、詹聰敏，其是與廖諭星、
      詹聰敏一起來，被告與李月琴一起走等語（見原審卷第48
      頁）。則證人李月琴、廖諭星、詹聰敏及劉進城於警詢時
      尚未及與被告或其他證人串證，受外界影響之程度甚低，
      較有可能據實陳述。復查無證人李月琴、廖諭星、詹聰敏
      及劉進城有遭警不正取供之情事。準此，證人李月琴、廖
      諭星、詹聰敏及劉進城於警詢時所為與審判中之供述不符
      之陳述，雖屬審判外之陳述，惟其等先前之陳述具有可信
      之特別情況，復為證明犯罪事實存否所必要，依刑事訴訟
      法第159條之2規定，均有證據能力。辯護人主張證人李月
      琴、廖諭星、詹聰敏及劉進城於警詢中之陳述不得作為證
      據使用，自非可採。
  二、按被告以外之人於審判外之言詞或書面陳述，除法律有規
      定者外，不得作為證據；又被告以外之人於審判外之陳述
      ，雖不符合同法第159條之1至第159條之4之規定，但經當
      事人於審判程序同意作為證據，法院審酌該言詞陳述或書
      面陳述作成時之情況，認為適當者，亦得為證據。當事人
      、代理人或辯護人於法院調查證據時，知有第159條第1項
      不得為證據之情形，而未於言詞辯論終結前聲明異議者，
      視為有前項之同意，刑事訴訟法第159條第 1項及第159條
      之 5分別定有明文。本判決下列所引用前述之外之被告以
      外之人於審判外之陳述（包含書面陳述），當事人於本院
      言詞辯論終結前均未聲明異議，本院審酌上開證據資料製
      作時之情況，尚無違法不當及證明力明顯過低之瑕疵，認
      為以之作為證據應屬適當。揆諸前開規定，前揭證據資料
      均有證據能力。
貳、實體方面：
  一、訊據上訴人即被告甲○○固坦承其提供場所予證人李月琴
      、廖諭星、詹聰敏及劉進城賭博為警查獲之事實，惟矢口
      否認有營利之意圖，辯稱：對面快餐店楊老板於96年4 月
      間將麻將寄放在冰店後方小房間內，朋友到店裏聊天，就
      自己拿起來打衛生麻將，伊未參與賭博。伊有時會幫朋友
      買便當、飲料，有剩會還給他們，伊沒有抽頭。隔壁商家
      因不滿被告人氣旺盛，時有小客車停在其門口影響生意才
      予檢舉云云。經查：
    (一)證人李月琴、廖諭星、詹聰敏及劉進城於原審審理時均坦
      承有前往冰店後方小房間內賭博，各去過 3（4）次、2次
      、2次、3次等語（見原審卷第36頁、第38至39頁、第41頁
      、第43至44頁、第46頁）。被告於警詢時亦陳稱：賭博場
      所是伊所提供，至今已有半年的時間，都是親朋好友來商
      借場所時，才有人賭玩麻將，賭具麻將牌係伊所提供等語
      （見前揭偵卷第9至10頁）。 被告於本院審理時復坦承自
      96年 4月起即出借上開場所，並提供麻將牌予朋友打麻將
      等情（見本院卷第34頁、第36頁）。另被告97年 9月11日
      刑事上訴狀亦明載前往打麻將之人皆為熟識之老朋友與鄰
      居乙節（見本院卷第 8頁）。參以臺北市警察局中正分局
      係因接獲檢舉而前往該址臨檢而查獲本件犯行，有臺北市
      政府警察局中山分局之臨檢紀錄表在卷可稽（見前揭偵卷
      第24頁）。證人即長春派出所警員丙○○於本院審理時亦
      具結證稱：本案民眾已檢舉很久，之前派出所制服警察前
      往察看，皆未能查獲明確證據等語（見本院卷第37頁）。
      堪認被告確有自96年 4月起提供上揭場所予鄰居、友人賭
      玩麻將甚明。
    (二)證人李月琴於警詢時明確陳稱：今日是冰店負責人甲○○
      打電話叫我去賭的等語（ 見96年度偵字第21079號卷第13
      頁），被告於本院審理時亦供稱：當日係廖諭星要伊打電
      話給李月琴等語（見本院卷第34頁）。而證人廖諭星、詹
      聰敏及劉進城於原審審理時均同證稱：係自行前往賭博等
      語（見原審卷第42頁、第44頁、第46頁）。足認當日廖諭
      星、詹聰敏及劉進城3人自行前往賭博時，因缺1人，被告
      乃以電話通知證人李月琴前來賭博。雖證人李月琴於原審
      審理時改口稱：那天剛好在那邊吃東西，剛好有認識的朋
      友，大家就說來打麻將云云（見原審卷第38頁）。而詹聰
      敏於原審審理時亦證稱：因為與他們 3人剛好在該處碰到
      ，臨時決定一起賭博云云（見原審卷第44頁）。然查，證
      人李月琴於警訊時之陳述，較接近賭博時間，記憶應較為
      清晰。且被告於本院審理時已供承係證人廖諭星要其打電
      話給證人李月琴。足見當日確係由被告打電話通知證人李
      月琴前往賭博，證人李月琴、詹聰敏於原審審理時之陳述
      ，皆係迴護被告之詞，殊無可採。又一般麻將賭博係以 4
      人參加，現場僅查獲1桌賭客，1副麻將牌。且賭客4人，3
      人係自行前往，僅 1人係受被告通知前往。被告並無聚眾
      賭博之情事，尚難以聚眾賭博罪相繩，附此敘明。
    (三)被告於警詢時明白供稱：「…抽頭不限次數，該抽頭金是
      用在購買餐飲，…」等語（見前揭偵卷第10頁），另李月
      琴、廖諭星、詹聰敏及劉進城於警詢時均未供述抽頭有約
      定次數或金額。臺北市政府警察局中山分局之臨檢紀錄表
      亦記載：「詢據該址承租人甲○○稱，偶爾會有親朋好友
      至該址借用場所打麻將，每底新臺幣 100元，只要有賭客
      自摸時即抽頭新臺幣50元，不限次數，…」等語（見前揭
      偵卷第24頁）。且被告於偵查中及證人李月琴於原審詢間
      時均未主張有約定抽頭次數及限制金額。是證人廖諭星於
      原審審理時證述：開始玩時有約定自摸的錢抽到夠吃飯就
      可以了，最多抽到 300元云云（見原審卷第39、第40頁）
      ；證人詹聰敏於原審審理時證述：賭博前未約定抽頭最多
      多少， 4個人夠用就好云云（見原審卷第44頁）；劉進城
      於原審審理時證述：賭博前有約定抽頭最多300元云云（
      見原審卷第47頁 ），無非為配合查獲之抽頭金額300元所
      為迴護被告之詞，當無可採。
    (四)證人李月琴、廖諭星、詹聰敏及劉進城於警詢時均一致陳
      稱：賭法是4個人打 1副麻將牌，分東、南、西、北4家，
      每家各 1圈，並輪擲骰做莊，東風東至北風北為1局。100
      元為1底，每台50元。自摸1次抽頭50元。查獲之抽頭金為
      300元，賭資為2,700元等語 （ 見前揭偵卷第13至14頁、
      第16至17頁、第19至20頁、第22至23頁）。證人李月琴、
      廖諭星、詹聰敏及劉進城就當日輸贏情形，亦分別陳述輸
      450元、贏250元、輸500元、贏500元等事實（見前揭偵卷
      第13頁、第16頁、第19頁、第22頁）。證人李月琴於審理
      時亦明白證稱：自摸的人要提供50元，當時抽出的款項為
      300元等語（見原審卷第36至37頁）。並有扣案賭具麻將1
      副、抽頭金300元及賭資2,700元可稽。再者，被告與證人
      廖諭星於警訊時均陳稱：當日自下午 5時許開始賭玩麻將
      等語（見前揭偵卷第10頁、第16頁）。準此，證人李月琴
      、廖諭星、詹聰敏及劉進城自當日下午 5時許開始賭博至
      下午7時40分為警查獲時，抽頭金即已累積至300元。倘證
      人李月琴、廖諭星、詹聰敏及劉進城未遭查獲賭博，而至
      賭局結束時，所累計之抽頭金當不止300元。
    (五)被告於警詢時陳稱：抽頭金會交付伊在附近商家購買餐飲
      等語（見前揭偵卷第10頁）；另其於原審及本院審理時則
      供稱：伊會幫忙買餐飲等語（見原審卷第38頁、第49頁、
      本院卷第37頁）。又證人廖諭星於原審審理時證稱：自摸
      抽出的錢，通常都是委託被告幫忙叫餐飲等語（見原審卷
      第40頁）。證人李月琴、詹聰敏及劉進城於警詢時亦一致
      陳稱：自摸1次抽頭 50元，都是交給被告用以張羅賭客吃
      飯及飲料之用等語（見前揭偵卷第13頁、第19頁、第22頁
      ）。足見抽頭金均係由被告收取，被告並為賭客張羅餐飲
      。再者，證人李月琴於原審審理時證稱：自摸抽出的錢，
      有時候會請被告幫忙買便當，有時會向被告買飲料等語（
      見原審卷第37頁）；被告雖否認有提供店內飲料予賭客，
      惟參酌被告於本院審理時供承：伊係賣剉冰並打果汁賣等
      語（見本院卷第34頁背面），衡之常情被告店內既有販賣
      果汁，賭客如需購買果汁，自以向被告購買較為便利，李
      月琴所言當可採信。足證被告收取抽頭金，除為賭客購買
      便當外，並有提供店內果汁予賭客飲用。證人詹聰敏及劉
      進城於原審審理時否認有委託被告購買餐飲云云（見原審
      卷第45、47頁），顯係迴護被告之詞，洵不足採。
    (六)被告雖否認有營利之意圖，惟被告本身即經營冰果店，必
      須隨時照顧店內生意，若無利可圖，被告豈會冒險提供場
      所予人賭博，又不厭其煩為其等張羅飲食，且於賭客人數
      不足時，通知他人前來賭博。再者，被告收取抽頭金後，
      縱有為賭客購買便當，惟其收取之抽頭金必定超出便當費
      用，否則豈非要被告為賭客出錢購買便當。且參以被告為
      警查獲當日自下午5時許至下午7時40分之抽頭金即已累積
      至 300元。苟至賭局結束，被告為賭客購買便當後之抽頭
      金當有剩餘。被告辯稱：抽頭金給李月琴、廖諭星、詹聰
      敏及劉進城吃飯、喝飲料，根本沒有剩餘云云，不足採信
      。另賭客向被告購買飲料，被告因此增加營業額，自有獲
      利。被告否認其有營利之意圖，尚難採信。
    (七)被告另辯以：冰果店後方並未有房間，而係國有財產局之
      空地，被告僅搭蓋約1坪之遮雨棚，其下堆放1張桌椅，亦
      無廁所，無法作為聚眾賭博用途。前往被告店內打麻將之
      人皆為被告熟識之朋友與鄰居，並非不特定人。且桌椅及
      麻將係對面快餐店楊老板所有，寄放在被告處云云。惟意
      圖營利提供賭博場所罪，不以參與賭博之人成立賭博罪為
      要件，亦不以提供賭博場所予不特定人為必要，且所提供
      之場所不限於房屋，空地亦可。苟有營利之意圖，縱係提
      供賭博場所予少數特定人，仍可成立本罪。觀諸被告於原
      審提出之房間現場照片（見原審卷第68頁），既足供 4人
      打麻將，縱然狹小簡陋，亦屬賭博場所。且被告提供賭博
      場所之對象縱限於熟識之鄰居、友人打麻將，亦無解其罪
      責。至桌椅及麻將是否係他人所寄放，與被告是否成立犯
      罪根本無關。再者，被告於偵查中明白供稱：麻將牌是對
      面的人送伊的等語（見前揭偵卷第45頁）。足見麻將牌確
      係被告所有無訛。被告嗣後於原審審理時改口稱：麻將牌
      係伊朋友搬家放在倉庫云云（見原審卷第35頁），並於本
      院審理時又改口稱：麻將牌係對面快餐店楊老板寄放在伊
      處云云（見本院卷第35頁）。被告事後翻異否認麻將牌為
      其所有，要屬卸責之詞，不足採信。
    (八)綜上所述，本件事證明確，被告犯行堪予認定，應依法論
      科。
  二、核被告所為係犯刑法第 268條前段之意圖營利供給賭博場
      所罪。按刑事法若干犯罪行為態樣，本質上原具有反覆、
      延續實行之特徵，立法時既予特別歸類，定為犯罪構成要
      件之行為要素，則行為人基於概括之犯意，在密切接近之
      一定時、地持續實行之複次行為，倘依社會通念，於客觀
      上認為符合一個反覆、延續性之行為觀念者，於刑法評價
      上，即應僅成立一罪，俾免有重複評價、刑度超過罪責與
      不法內涵之疑慮；學理上所稱「集合犯」之職業性、營業
      性或收集性等具有重複特質之犯罪均屬之，例如經營、從
      事業務、收集、販賣、製造、散布等行為概念者是，是被
      告之提供賭博場所而營利之營業性行為，係在密集期間內
      以相同之方式持續進行，未曾間斷，是此提供賭博場所犯
      行，即具有反覆、延續實行之特徵，從而在行為概念上，
      縱有多次提供賭博場所之舉措，仍應評價認係包括一罪之
      集合犯，併此說明。
  三、原審以被告罪證明確，適用刑事訴訟法第452條、第284條
      之1、第 299條第1項前段，刑法第 268條、第 41條第1項
      前段，刑法施行法第1條之1規定，並審酌被告前未曾因犯
      罪經判決執行，素行尚可，為警查獲當日所獲得之營利僅
      300 元，惟犯罪後未坦承犯行，且提供賭博場所，敗壞社
      會風氣，兼衡其犯罪之動機、手段、目的等一切情狀，量
      處有期徒刑 4月，並諭知易科罰金之折算標準。又扣案之
      麻將1副、抽頭金300元，為被告所有，供其犯罪所用之物
      及犯罪所得之物，應依刑法第 38條第1項第2款、第3款規
      定，宣告沒收。現場查扣之賭資 2,700元，業經臺北市政
      府警察局中山分局依社會秩序維護法規定沒入，不另為沒
      收之宣告。原審認事用法並無不當，量刑亦屬適當。被告
      仍執前詞否認犯行提起上訴，難認有理由，應予駁回。
  四、本案事實已經明確，辯護人於本院審理時聲請勘驗現場，
      因被告於原審已提出房間現場照片，且現場之狀況亦不影
      響被告之罪責，核無勘驗之必要。辯護人另於本院審理時
      聲請發給警詢錄音光碟予其核對，再陳述意見，因本院已
      傳訊製作筆錄之警員丙○○、乙○○到庭詰問，亦無待辯
      護人陳述意見之必要。併此敘明。
據上論斷，應依刑事訴訟法第368條，判決如主文。
本案經檢察官林炳雄到庭執行職務。
中    華    民    國    97    年    10    月     9    日
                  刑事第七庭    審判長法  官  陳晴教
                                      法  官  游紅桃
                                      法  官  楊智勝
以上正本證明與原本無異。
不得上訴。
                                      書記官  張美華
中    華    民    國    97    年    10    月    9     日


司法院資訊處製作；財團法人民間司法改革基金會備份。
